【裁判字號】    97,聲再,208
【裁判日期】    971208
【裁判案由】    聲請再審
【裁判全文】
臺灣高等法院臺中分院刑事裁定         97年度聲再字第208號
再審聲請人
即受判決人  甲○○
上列聲請人因違反廢棄物清理法案件，對於最高法院97年10月17
日97年度台上字第5184號確定判決（本院94年度上訴字第846號
，起訴案號：臺灣彰化地方法院檢察署93年度偵字第764號），
聲請再審，本院裁定如下：
    主      文
再審之聲請駁回。
    理      由
一、聲請意旨略以：
  (一)再審聲請人即受判決人（下稱聲請人）甲○○與施嘉次素不
    相識，遑論同意其傾倒廢棄物。聲請人雖認識謝水津，但謝
    水津與郭安恭簽訂廢棄物運除工程合約書時，聲請人不在場
    亦不知悉，遑論同意提供土地供謝水津堆放。為警查獲當時
    ，係由謝水津請施嘉次撥打電話通知聲請人到場，聲請人原
    本並不知情。施嘉次等人於民國93年1月18日上午開始傾倒
    廢棄物（實則係再利用之資源），至同日下午2時30分許為
    警查獲，時間甚為短暫，聲請人在此短暫時間內，如何知悉
    並前往現場察看？尤有甚者，聲請人之住處距離施嘉次等人
    傾倒廢棄物之地點相距長達7公里，聲請人豈能知悉施嘉次
    等人傾倒廢棄物之行為？遑論聲請人與渠等有何犯意聯絡或
    行為分擔，是原確定判決顯有足以動搖判決結果之原因。
  (二)證人謝水津曾於筆錄陳稱：「伊係告知被告甲○○欲購買鐵
    材... 甲○○說他的土地可以存放，但不可以放太久... 又
    伊僅是購買鐵材... 廢鐵以外之物品郭安恭要自己處理。」
    ；證人施嘉次曾於筆錄陳稱：「... 清運時，謝水津有說明
    要將廢棄物運到甲○○土地後才分類...。」；證人郭安恭
    陳稱：「... 與謝水津洽談過程中，甲○○沒有跟我洽談過
    ... 」等語，均屬有利於聲請人之證據，惟原確定判決漏未
    查明，亦未說明不採納之理由，顯有違誤。
  (三)同案被告施嘉次駕駛挖土機將夾雜廢磚、瓦、石材、紙箱等
    各式一般事業廢棄物裝運上車，均應得作為「工程填地」之
    材料，其以得為再利用之資源及合法之再利用方式為運輸傾
    倒等行為，應屬廢棄物清理法第39條所定之再利用行為，至
    多僅屬應受行政罰處罰之問題，尚與刑事責任無涉。
  (四)同案被告施嘉次於第一審供稱：謝水津說要將廢棄物運到被
    告土地後才分類等語，原確定判決據此認定聲請人提供土地
    係供謝水津做廢棄物分類場所，顯非暫時存放水泥、磚塊等
    情，惟其證詞係屬虛偽 ，應有刑事訴訟法第420條第1項第2
    款所規定之再審事由。
  (五)第一審就未經檢察官起訴之廢棄物清理法第46條第1項第3款
    ，判處聲請人有期徒刑1年4月部分，既非檢察官起訴範圍之
    內，復與檢察官所起訴法條廢棄物清理法第46條第1項第4款
    之未經依廢棄物清理法規定領有許可文件而從事廢棄物之清
    除罪，無實質上一罪或裁判上一罪關係，依不告不理原則，
    法院應不得就該未經起訴部分併予審判，惟第一審竟予以論
    罪科刑，自有未受請求之事項予以判決之違法。
  (六)原確定判決並未傳訊證人謝友信，亦未勘驗現場，且聲請人
    素有「器質性精神病」，於為本案犯行時，精神狀態是否清
    楚，應有調查之必要，惟原審未注意及此，即有審判期日應
    調查之證據未予調查之違法，且足以動搖原判決之認定基礎
    ，自有再審之事由。
  (七)同案被告施嘉次僱用曾熼烹所傾倒之物，依據彰化縣警察局
    和美分局刑事案件報告書所載，係「塑膠殼、廢鐵、鋁片、
    五金」等物；依據彰化縣環境保護局稽查隊環境稽查工作紀
    錄所載，係「火災餘燼、廢磚塊、鋼骨鐵材、未燒毀之口紅
    外殼」等物；依據檢察官於93年2月19日下午2時45分之勘驗
    筆錄所載，僅有「磚塊」等物，均與原確定判決所指係「廢
    棄木材、垃圾、塑膠外包裝」等物，全然不同，而「塑膠殼
    、廢鐵、鋁片、五金、火災餘燼、廢磚塊、鋼骨鐵材、未燒
    毀之口紅外殼」非屬廢棄物，則原確定判決認定事實有未依
    卷附證據之違誤。
  (八)聲請人雖同意謝水津暫放「磚塊、水泥」，然「磚塊、水泥
    」依內政部訂頒之「營建剩餘土石方處理方案」，如依規範
    作為資源利用者，即不屬於廢棄物之範圍，自無廢棄物清理
    法第46條第3款適用之餘地。
  (九)原確定判決一方面認定聲請人於清除工程合約之簽訂及清除
    工程之執行時並不在場，亦不知情，而為聲請人此部分無罪
    之判決，詎另一方面竟又認定聲請人知悉謝水津為耿華公司
    清理廢棄物工程合約之事，故提供土地供謝水津做廢棄物分
    類場所，並非暫時存放磚塊、水泥云云，難謂無判決理由矛
    盾之違誤。
二、按有罪之判決確定後，有左列情形之一者，為受判決人之利
    益，得聲請再審︰一原判決所憑之證物已證明其為偽造或變
    造者。二原判決所憑之證言、鑑定或通譯已證明其為虛偽者
    。三受有罪判決之人，已證明其係被誣告者。四原判決所憑
    之通常法院或特別法院之裁判已經確定裁判變更者。五參與
    原判決或前審判決或判決前所行調查之法官，或參與偵查或
    起訴之檢察官，因該案件犯職務上之罪已經證明者，或因該
    案件違法失職已受懲戒處分，足以影響原判決者。六因發現
    確實之新證據，足認受有罪判決之人應受無罪、免訴、免刑
    或輕於原判決所認罪名之判決者。前項第 1款至第3款及第5
    款情形之證明，以經判決確定，或其刑事訴訟不能開始或續
    行非因證據不足者為限，得聲請再審，刑事訴訟法第420 條
    定有明文。上述刑事訴訟法第420條第1項第6款所謂發現確
    實之新證據，係指該證據於事實審法院判決前已經存在，為
    法院、當事人所不知，不及調查斟酌，至其後始行發現，且
    就證據本身形式上觀察，固不以絕對不須經過調查程序為條
    件，但必須顯然可認為足以動搖原有罪確定判決，而為受判
    決人無罪、免訴、免刑或輕於原判決所認罪名之判決者為限
    。此受理聲請再審之最後事實審法院，應就聲請再審理由之
    所謂「新證據」，是否具備事實審判決前已經存在，為法院
    、當事人所不知，事後方行發現之「嶄新性」，及顯然可認
    足以動搖原有罪確定判決，應為無罪、免訴、免刑或輕於原
    判決罪名之「顯然性」二要件，加以審查，為判斷應否准予
    開始再審之準據。
三、本院查：
  (一)本件原審認定聲請人有原確定判決所載之未經主管機關許可
    ，提供土地堆置廢棄物犯行，係依憑聲請人供承：耿華企業
    股份有限公司（下稱耿華公司）負責人郭安恭要伊清理因失
    火燒燬之廠房，伊就找同案被告謝水津共同清理，因清出之
    物品無處存放，始提供土地放置等情不諱；參酌已判刑定讞
    之同案被告謝水津、施嘉次（均經第一審法院判處有期徒刑
    一年四月，緩刑四年確定）均供認：本件廢棄物之清除，係
    由聲請人介紹謝水津與郭安恭簽訂廢棄物運除工程合約書，
    再由聲請人提供土地供謝水津堆放；證人郭安恭於第一審審
    理時證稱：聲請人清理之物品乃伊工廠失火之餘燼；證人即
    謝水津、施嘉次所僱用之鴻棋通運有限公司之司機曾熼烹於
    警詢時陳稱：伊於民國93年1月18日上午，駕駛營業大貨車
    將耿華公司之廢棄木材、垃圾、塑膠外包裝等物，載至聲請
    人提供之土地傾倒等語，及卷附彰化縣環境保護局稽查隊稽
    查工作紀錄、現場照片16張、現場圖、謝水津與郭安恭簽訂
    之「廢棄物運除工程合約書」等證據資料，而為論斷，已述
    敘其所憑之證據及認定之理由。聲請人所提出之上開證據，
    於事實審法院判決前已經存在，並經原確定判決加以審酌，
    且已於判決書中詳述其理由，本件並無聲請人再審意旨所稱
    有「確實之新證據」之情形，且聲請人所主張之證人謝水津
    、施嘉次、郭安恭證詞自形式上觀察，尚未達到足以動搖原
    有罪確定判決，而為聲請人無罪、免訴、免刑或輕於原判決
    所認罪名判決之程度，不符合前揭所稱之「新證據」。
  (二)次查，證據之取捨、證據證明力之判斷，以及事實有無之認
    定，均屬事實審法院之職權，倘其取捨判斷與認定，並不違
    背論理法則及經驗法則，自不得任意指為違法。原審認聲請
    人所為，係犯未經主管機關許可，提供土地堆置廢棄物罪，
    並於法定刑內量刑，已詳敘其所憑證據及認定之理由，並指
    駁、說明聲請人所辯其提供土地借予謝水津時，係約定僅暫
    存放水泥、磚塊，並未包括其他廢棄物，嗣遭同案被告堆置
    廢棄物，伊不知情云云尚無從遽予採信，已就相關事證詳加
    調查論列，復綜合聲請人之供述、謝水津、施嘉次、郭安恭
    、曾熼烹之證述，及卷附上開物證，認聲請人所辯與證據資
    料不符，尚難採信，而為不利於聲請人之認定，就其取捨判
    斷而得心證之理由說明至詳。則聲請人就原確定判決取捨證
    據之職權行使，專憑己見，漫事爭執，自無開始再審之理由
    。
  (三)原確定判決以聲請人所犯廢棄物清理法第46條第1項第3款之
    「未經主管機關許可，提供土地堆置廢棄物」罪名，於檢察
    官之起訴法條雖未敘明，然於起訴事實中業已提及，本為起
    訴效力所及，且於第一審審理時檢察官並已當庭論告，原審
    就此部分自得加以審理並予論罪科刑。況原確定判決係依同
    法第46條第1項第3款、第4款之罪論處 ，原審審判長於審判
    期日，除依規定告知上開2罪名外（見原審卷第28頁）， 並
    就聲請人被訴「未經主管機關許可，提供土地堆置廢棄物」
    之事實部分加以訊問，聲請人及其選任辯護人亦就此事實為
    答辯（見原審卷第31頁），復已說明聲請人被訴與謝水津、
    施嘉次共同涉犯廢棄物清理法第46條第1項第4款之未經依廢
    棄物清理法規定領有許可文件而從事廢棄物之清除罪嫌部分
    ，雖不能證明犯罪，惟與有罪部分，有牽連犯之裁判上一罪
    之關係，而不另為無罪之諭知，並無適用法則不當之違誤情
    形。
  (四)聲請人復爭執原審未就其是否有刑法第19條第2項所定依法
    得減輕其刑之情形為調查，有刑事訴訟法第379條第10款所
    謂應於審判期日調查之證據而未予調查之違法云云。惟查，
    該條所謂「應調查之證據」，係指與待證事實有重要關係，
    在客觀上認為有調查之必要者而言。本件聲請人如有刑法第
    19 條第2項所定情形，依法僅得減輕其刑，而是否減輕其刑
    ，法院仍有自由裁量權，縱將之送請鑑定其行為時之精神狀
    態，並非即能為其有利之認定，況聲請人於警詢時或偵審中
    ，均能明確應答，並無訊問障礙及答非所問之情形，原審因
    認其行為時之精神狀態，與常人無異，未送請鑑定機關鑑定
    ，不為無益之調查，仍與法律規定應於審判期日調查之證據
    而未予調查之違法情形，不相適合。
  (五)原審既認依憑卷存之上開證據，聲請人應負之罪責，已臻明
    確，自係認同案被告謝水津所供稱：僅告知聲請人欲買鐵材
    ，聲請人表示不可堆放過久；同案被告施嘉次證以：廢棄物
    運到聲請人之土地後，才要分類；及以謝水津、郭安恭所證
    ：聲請人未參與彼等之洽談云云，並非真實，均不足為有利
    聲請人之認定。其雖未載明此部分證言不足為有利聲請人認
    定之理由，僅係理由之敘述稍嫌簡略，惟與判決之本旨不生
    影響，尚難執以指摘有判決理由不備或矛盾之情事。
  (六)綜上所述，聲請人僅就原確定判決之卷存證據已詳予論述之
    部分重行爭執，並無再審意旨所稱有「確實之新證據」之情
    形，或有何足以動搖原有罪確定判決，而為受判決人無罪、
    免訴、免刑或輕於原判決所認罪名之主張，聲請人雖一再指
    摘原確定判決有判決不適用法則或適用不當，以及判決不備
    理由或理由矛盾等情形，不僅均無理由，且均非刑事訴訟法
    第420條各款所列得聲請再審之原因，縱屬容有爭議，亦屬
    得否向最高法院檢察署檢察總長聲請提起非常上訴之問題，
    與再審制度係針對確定判決認定事實錯誤所為之救濟方法，
    要屬有間，自難據為聲請再審之理由。綜上所述，本件再審
    之聲請為無理由，應予駁回。
四、據上論斷，應依刑事訴訟法第434條第1項，裁定如主文。
中    華    民    國    97    年    12    月    8     日
            刑事第十庭  審判長法  官  林  照  明
                              法  官  蔡  名  曜
                              法  官  郭  瑞  祥
上列正本證明與原本無異。
如不服本裁定，得於收受送達5日內向本院提出抗告書狀 (須附
繕本)。
                               書記官  李  妍  嬅
中    華    民    國    97    年    12    月    8     日


司法院資訊處製作；財團法人民間司法改革基金會備份。
